臺灣高等法院民事判決　　　　　　　　　96年度重訴字第23號
原　　　告　乙○○原名陳秀梅.
訴訟代理人　何春源律師
被　　　告　甲○○
訴訟代理人　張敏雄律師
上列當事人間侵權行為損害賠償事件，原告提起刑事附帶民事訴
訟，經本院刑事庭裁定移送，本院於民國96年7月24日言詞辯論
終結，判決如下：
    主  文
原告之訴及假執行之聲請均駁回。
訴訟費用由原告負擔。
    事實及理由
一、原告聲明：（一）被告應給付原告新台幣（下同）1780萬元
    ，及自起訴狀送達翌日起至清償日止按年息5％計算之利息
    。（二）願供擔保，請准宣告假執行。
    被告聲明：（一）如主文所示。（二）如受不利之判決，願
    供擔保請准免為假執行。
二、原告起訴主張：伊自85年10月15日起陸續借款1730萬元予被
    告，嗣清償期屆至，被告藉口該等款項已用於投資CCA公司
    ，不願還款。兩造於88年7月12日對帳時，被告書立「投資
    明細單」，伊因認前開款項均係借款，不願在「投資明細單
    」上簽名，而請被告另行簽立借據；惟被告簽立借據後僅還
    款50萬元，即避不見面。伊乃於89年2月間向台灣士林地方
    法院以89年度重訴字第81號事件對被告起訴請求返還借款，
    被告在訴訟中辯稱上開金錢糾紛係投資款，並非借款，為提
    出證據，竟在所持有之「投資明細單」影本最末，刻意模仿
    伊之筆跡，偽造伊之簽名署押，於89年2月29日提出「投資
    明細單」影本，辯稱經伊簽名確認，影響法官對事實之判斷
    ，致伊請求被告返還借款訴訟，經判決敗訴確定。被告偽造
    署押之犯行，業經本院95年度上易字第1867號刑事判決判處
    有期徒刑6月確定。伊因被告偽造署押之侵權行為，受有無
    法請求返還借款1680萬元之損害；另伊因被告前開犯行，造
    成精神上之重大痛苦，為此請求賠償精神慰撫金100萬元（
    原告原請求賠償精神慰撫金120萬元，嗣減縮為100萬元）；
    爰依侵權行為之法則，求為命被告給付1780萬元之判決。
    被告則以：（一）原告在台灣士林地方法院89年度重訴字第
    81號事件先後於89年10月13日、同年10月27日言詞辯論時，
    否認「投資明細單」上其簽名之真正，並於89年11月7（按
    應為「4」）日具狀指稱伊偽造簽名，復於90年5月3日提出
    刑事告訴。顯見原告至遲於89年11月7日即已知悉伊偽造原
    告簽名，惟原告遲至95年10月17日始提起本件刑事附帶民事
    訴訟，顯已逾民法第197條第1項規定之2年時效期間，伊依
    民法第144條第1項規定，自得拒絕給付。（二）「投資明細
    表」上原告之署押並不影響兩造曾就投資金額對帳之事實，
    民事法院係綜合其他證據認定事實，依職權而為判斷，所為
    判決並無足生損害於原告。（三）縱認伊所犯偽造署押罪屬
    實，惟伊所犯僅係偽造原告之簽名並未偽造「投資明細表」
    之內容，原告至多僅係姓名權受侵害，無其他財產上之損害
    等語，資為抗辯。
三、兩造不爭執之事實：
    原告於89年2月10日向台灣士林地方法院以89年度重訴字第8
    1號事件對被告起訴請求返還借款1680萬元本息，經該法院
    、本院93年度重上更(一)字第8號判決及最高法院95年度台上
    字第357號裁定原告敗訴確定。
四、原告主張被告偽造伊之簽名致伊受損害，請求被告賠償，有
    無理由，詳述如下：
（一）按因侵權行為所生之損害賠償請求權，自請求權人知有損
      害及賠償義務人時起，2年間不行使而消滅，民法第197條
      第1項定有明文。又關於侵權行為損害賠償請求權之消滅
      時效，應以請求權人實際知悉損害及賠償義務人時起算，
      非以知悉賠償義務人因侵權行為所構成之犯罪行為經檢察
      官起訴，或法院判決有罪為準（最高法院72年台上字第73
      8號判例參照）。故請求權人若實際知悉損害及賠償義務
      人時，即起算時效，並不以賠償義務人坦承該侵權行為之
      事實為必要，至該賠償義務人於刑事訴訟中所為之否認或
      抗辯，或法院依職權所調查之證據，亦僅供法院為判刑論
      罪之參酌資料而已，不影響請求權人原已知悉之事實（最
      高法院85年度台上字第2113號判決參照）。
（二）經查原告在台灣士林地方法院89年度重訴字第81號事件先
      後於89年10月13日、同年10月27日言詞辯論期日，否認「
      投資明細單」上伊簽名之真正，並於89年11月4日具狀指
      稱被告偽造伊之簽名，經本院調閱上開卷宗查核屬實，並
      有上開言詞辯論筆錄及陳報狀可憑（本院卷20-23頁）；
      原告復於90年5月3日向台灣士林地方法院檢察署對被告提
      出刑事告訴，指稱被告偽造伊之簽名，亦經本院調閱卷宗
      查核屬實。足見原告至遲於89年11月4日即已知悉被告偽
      造伊之簽名，原告遲至95年10月17日始提起本件刑事附帶
      民事訴訟，主張因被告偽造伊之簽名致受損害，已逾民法
      第197條第1項規定之2年時效期間，被告依民法第144條第
      1項規定為時效抗辯拒絕給付，應屬有據。
（三）依上所述，原告主張被告偽造伊簽名致伊受損害，請求被
      告賠償，為無理由。另按台灣士林地方法院89年度重訴字
      第81號及本院93年度重上更(一)字第8號判決，在「理由」
      欄均載明原告否認「投資明細單」上伊之簽名為真正，且
      均未認定「投資明細單」上原告之簽名為真正，而係依原
      告自行匯款、被告以原告名義匯款及「投資明細單」之內
      容，並綜合其他事證依職權認定兩造間無消費借貸關係存
      在，而為原告敗訴之判決。原告並未因被告在「投資明細
      單」偽造伊之簽名而受損害，原告以此為由請求被告賠償
      ，亦屬無據，併予說明。
五、綜上所述，原告本於侵權行為之法則，請求被告給付1780萬
    元及自起訴狀送達翌日起至清償日止按年息5％計算之利息
    ，為無理由，不應准許。
六、兩造其餘之攻擊或防禦方法，及未經援用之證據，經本院斟
    酌後，認為均不足以影響本判決之結果，無逐一詳予論駁之
    必要，併此敘明。
七、據上論結，本件原告之訴為無理由，依民事訴訟法第78條，
    判決如主文。
中　　華　　民　　國　　96　　年　　8 　　月　　7 　　日
                  民事第八庭
                      審判長法　官  劉勝吉
　　　　　　　　　　　　　　法　官  連正義
　　　　　　　　　　　　　　法　官  鄭威莉
正本係照原本作成。
如不服本判決，應於收受送達後20日內向本院提出上訴書狀，其
未表明上訴理由者，應於提出上訴後20日內向本院補提理由書狀
（均須按他造當事人之人數附繕本）上訴時應提出委任律師或具
有律師資格之人之委任狀；委任有律師資格者，另應附具律師資
格證書及釋明委任人與受任人有民事訴訟法第466條之1第1項但
書或第2項（詳附註）所定關係之釋明文書影本。
中　　華　　民　　國　　96　　年　　8 　　月　　8 　　日
　　　　　　　　　　　　　　書記官  李垂福
附註：
民事訴訟法第466條之1（第1項、第2項）：
對於第二審判決上訴，上訴人應委任律師為訴訟代理人。但上訴
人或其他法定代理人具有律師資格者，不在此限。
上訴人之配偶、三親等內之血親、二親等內之姻親，或上訴人為
法人、中央或地方機關時，其所屬專任人員具有律師資格並經法
院認為適當者，亦得為第三審訴訟代理人。
